【裁判字號】    98,聲,2198
【裁判日期】    981030
【裁判案由】    聲請具保停止羈押
【裁判全文】
臺灣高等法院臺中分院刑事裁定          98年度聲字第2198號
被      告  甲○○
聲請人  即
選任辯護人  洪嘉鴻律師
            鄭晃奇律師
上列被告因殺人案件(本院98年度上訴字第2094號)，聲請人聲請
具保停止羈押，本院裁定如下：
    主  文
聲請駁回。
    理  由
二、聲請意旨略以：「刑事訴訟法第101第1項第3款規定，於被
    告犯該款規定之罪，犯罪嫌疑重大，且有相當理由認為有逃
    亡、湮滅、偽造、變造證據或勾串共犯或證人之虞，非予羈
    押，顯難進行追訴、審判或執行者，得羈押之。於此範圍內
    ，該條款規定符合憲法第23條之比例原則，與憲法第8條保
    障人民身體自由及第16條保障人民訴訟權之意旨，尚無牴觸
    。」此經大法官第665號解釋有明確之闡釋。經查，被告甲
    ○○並無相當理由認為有逃亡、湮滅、偽造、變造證據或勾
    串共犯或證人之虞，非予羈押，顯難進行追訴、審判或執行
    之情形，詳述如下，請求准予交保候傳：
  (一)無逃亡之虞：
    查被告係於偵查中主動向警方投案。雖被告對涉及殺人罪部
    分尚有爭執，然對非法持有槍械部分自始坦承認罪，顯有接
    受有罪判決及執行刑罰之覺悟。從此一事實觀之，實難認定
    被告甲○○有逃亡事實及可能性。又被告為78年1月15日生
    ，現剛年滿二十歲，無豐沛社會經歷及資產，亦無不良前科
    ，實難想像有逃亡之管道及支持其逃亡之後續經濟支援。從
    客觀情形而論，亦無相當理由得以認定被告甲○○有逃亡之
    虞，而有施以羈押處分之必要。
  (二)無湮滅、偽造、變造證據或勾串共犯或證人之虞：
    1.就被告涉嫌非法持有槍械部分，被告業已認罪，且相關證
      據均經原審調查並附於案卷之內，被告已無湮滅、偽造、
      變造證據或勾串共犯或證人之必要及可能性。又雖檢察官
      就此部分有提起上訴，然係就槍枝之性能結構與論罪罪名
      間認為有所出入，屬法律適用上之爭執，並非認為事實尚
      未釐清而需再行調查。此觀檢察官、被告及辯護人就此犯
      罪事實部分均未再聲請調查證據可明。而既無再為調查證
      據事項，自然無湮滅、偽造、變造證據或勾串共犯或證人
      之虞。
    2.就被告涉嫌殺人罪部分，雖被告提起上訴否認有殺人犯意
      。然被告就此部分犯罪事實之調查證據事項，僅請求再行
      勘驗錄影光碟畫面及即將扣案霰彈槍送請鑑定擊發力道與
      有無槍枝走火之可能性(參見98年10月19日準備程序筆錄
      及選任辯護人同日遞送之辯護意旨狀)；檢察官則無提出
      調查聲請事項。查上開二項調查證據事項，錄影光碟已附
      於案卷之內，鑑定事項則請求送交內政部警政署刑事警察
      局進行，被告實無能力干預調查之進行，更遑論影響調查
      結果。此外，關於此部分犯罪事實之相關證據蒐集及證人
      傳訊，均於原審即已進行完備，並將證據資料附於案卷之
      內，實無理由認定被告有湮滅、偽造、變造證據或勾串共
      犯或證人之虞。綜合上述，被告實無再為羈押之必要，亦
      無應予羈押之法定事由存在，懇請鈞院詳為審酌，准予具
      保停止羈押云云。
二、按刑事訴訟法第101條第1項第3款及第101條之2之規定，法
    官決定羈押被告要件有四：犯罪嫌疑重大，有法定之羈押事
    由，有羈押之必要(即非予羈押，顯難進行追訴、審判或執
    行)，無同法第114條不得羈押被告之情形。是被告縱符合同
    法第101條第1項第3款之羈押事由，法官仍須就犯罪嫌疑是
    否重大，有無羈押必要、有無不得羈押之情形予以審酌，非
    謂一符合該款規定之羈押事由，即得予以羈押(大法官會議
    釋字第665號意旨參照)。次按羈押被告之目的，在於確保訴
    訟程序之進行、確保證據之存在、真實及確保刑罰之執行，
    而被告有無羈押之必要，及羈押後其原因是否仍然存在，有
    無繼續羈押之必要，應否延長羈押等等，均屬事實認定之問
    題，法院有依法認定裁量之職權，自得就具體個案情節予以
    斟酌決定，如就客觀情事觀察，法院許可羈押之裁定在目的
    與手段間之衡量並無明顯違反比例原則情形，即無違法或不
    當可言。又執行羈押後有無繼續之必要，仍許由法院斟酌訴
    訟進行程序及其他一切情事而為認定(最高法院46年度台抗
    字第6號判例參照)
三、經查：
  (一)本件被告因殺人等案件，前經本院訊問認為有刑事訴訟法第
    101條第1項第3款所犯為死刑、無期徒刑或最輕本刑為5年以
    上有期徒刑之罪之情形，非予羈押，顯難進行審判者，而有
    羈押之必要，執行羈押。
  (二)本件經原審調查審理結果，認被告犯殺人罪及槍砲彈藥刀械
    管制條例第8條第4項未經許可持有具殺傷力之土造霰彈槍罪
    、同法第12條第4項未經許可持有子彈罪，而從一重之殺人
    罪處斷，判處有期徒刑18年，其宣告刑甚重；被告就殺人部
    分固始終否認犯罪，惟被告確實持具殺傷力之土造霰彈槍射
    擊被害人楊文凱，此為被告所是認，其殺人之犯罪嫌疑重大
    ；且被告於本件案發(97年10月18日)後一度逃亡，於97年10
    月24日晚間，透過綽號「大胖」之人向同案被告劉進義轉達
    欲持改造霰彈槍投案之意，「大胖」、劉進義因此前往同案
    被告林文雄之住處，取回霰彈槍，再轉交給被告，被告始於
    97年10月25日零時20分許，前往警局投案，並將上開霰彈槍
    交給警方扣案；是被告事後雖自行投案，但未及於坦承經原
    審認定之殺人犯罪，依其曾有逃亡之舉以觀，衡之常情，被
    告面對可能之殺人罪責，如予具保停止羈押，不免仍有再為
    逃亡之虞；而本件復無刑事訴訟法第114條不得羈押被告之
    情形，並有保全被告日後審理及執行之到案而須予以羈押之
    必要，符合刑事訴訟法第101條第1項第3款之規定。是被告
    羈押之原因尚未消滅，選任辯護人為被告所3請具保停止羈
    押，自難准許，應予駁回。
中    華    民    國    98    年    10    月    30    日
            刑事第五庭  審判長法  官  趙  春  碧
                              法  官  林  宜  民
                              法  官  賴  恭  利
上列正本證明與原本無異。
如不服本裁定，得於收受送達後5日內向本院提出抗告書狀 (須
附繕本)。
                              書記官  林  桂  鳳
中    華    民    國    98    年    10    月    30    日

司法院資訊處製作；財團法人民間司法改革基金會備份。
